臺灣臺中地方法院民事判決　　　　　　　96年度訴字第1522號
原　　　告　交通部臺中港務局
法定代理人　甲○○
訴訟代理人　羅豐胤律師
　　　　　　蔡素惠律師
被　　　告　丁○○
　　　　　　己○○
　　　　　　　　　　　　之2
上列一人
訴訟代理人　蔡寒梅　　住同上
　　　　　　庚○○　　住臺中市.
被　　　告　乙○○○　住臺中縣.
　　　　　　　　　　　　2
上列一人　　丙○○　　住同上
訴訟代理人　戊○　　　住臺北縣新店市○○街61號4樓
上列當事人間請求遷讓房屋等事件，本院於民國96年11月5日言
詞辯論終結，判決如下：
    主  文
被告丁○○應自門牌號碼台中縣梧棲鎮○○路築港巷九弄二號一
樓房屋遷出，並將該房屋返還原告；並給付原告新台幣柒萬伍仟
貳佰肆拾元，及自民國九十六年六月八日起至清償日止，按年息
百分之五計算之利息，及自民國九十六年五月十五日起至遷讓上
開房屋之日止，按月給付原告新台幣壹仟貳佰伍拾肆元。
被告己○○應自門牌號碼台中縣梧棲鎮○○路築港巷九弄十之二
號二樓房屋遷出，並將該房屋返還原告；並給付原告新台幣柒萬
參仟柒佰肆拾元，及自民國九十六年六月六日起至清償日止，按
年息百分之五計算之利息，及自民國九十六年五月十五日起至遷
讓上開房屋之日止，按月給付原告新台幣壹仟貳佰貳拾玖元。
被告乙○○○應自門牌號碼台中縣梧棲鎮○○路築港巷九弄二之
二號二樓房屋遷出，並將該房屋返還原告；並給付原告新台幣柒
萬伍仟貳佰肆拾元，及自民國九十六年六月七日起至清償日止，
按年息百分之五計算之利息，及自民國九十六年五月十五日起至
遷讓上開房屋之日止，按月給付原告新台幣壹仟貳佰伍拾肆元。
原告其餘之訴駁回。
訴訟費用由被告丁○○負擔五分之二、己○○負擔五分之一、乙○○○負擔五分之二。
本判決第一、二、三項於原告分別以新台幣貳拾萬元、壹拾壹萬
貳仟元、貳拾萬元依序為被告丁○○、己○○、乙○○○供擔保
後，得假執行。但被告丁○○、蔡彰分、乙○○○分別以新台幣
伍拾玖萬玖仟肆佰肆拾元、參拾參萬伍仟捌佰肆拾元、伍拾玖萬
玖仟肆佰肆拾元為原告預供擔保後，各得免為假執行。
原告其餘假執行之聲請均駁回。
    事實及理由
甲、程序方面：
    按訴狀送達後，原告不得將原訴變更或追加他訴。但請求之
    基礎事實同一者，或擴張或減縮應受判決事項，或不甚礙被
    告之防禦及訴訟之終結者，不在此限，民事訴訟法第255 條
    第1項第2、3、7款分別定有明文。本件原告原起訴請求被告
    丁○○、己○○、乙○○○分別：(1)遷讓房屋；(2)給付自無
    權占有之日起至96年4月30日，於15年內所獲致之不當得利
    ；(3)自96年5月1日起至遷讓上開房屋之日止，按月給付原告
    相當租金之不當得利。嗣於訴訟進行中減縮上開(2)請求給付
    不當得利部分至96年4月30日止5年內者，其請求之基礎事實
    同一，屬減縮應受判決事項，且不甚礙被告之防禦及訴訟終
    結，核與首揭規定相符，應予准許，合先敘明。
乙、實體方面：
一、原告起訴主張：
  (一)坐落台中縣梧棲鎮○○段510地號土地上門牌號碼台中縣梧
    棲鎮○○路築港巷9弄2號1樓、2-2號2樓之房屋，及坐落台
    中縣梧棲鎮○○段498、502-4、510地號土地上門牌號碼台
    中縣梧棲鎮9弄10-2號2樓之房屋均為國有財產，由原告管理
    ；而被告丁○○、己○○、乙○○○之夫汪鴻基原任職於原
    告機關，原告為照顧員工生活，備有宿舍供員工借用，丁○○、己○○、汪鴻基分別於69年6月29日、同年12月24日、
    同年6月29日向原告借用公用宿舍（依序為門牌號碼台中縣
    梧棲鎮○○路築港巷9弄2號1樓、10-2號2樓及2-2號2樓之房
    屋），並訂有公用宿舍房地借用契約且經公證。依借用契約
    第2條規定，借用人丁○○、己○○分別於91年1月1日、77
    年3月1日退休，而汪鴻基於79年2月8日在職死亡，借用人於
    退休、死亡後即無權繼續住用系爭房屋，惟被告丁○○、己○○、乙○○○（即汪鴻基之配偶）初仍續住宿舍，原告曾
    多次催請及寄發存證信函催告被告3人搬遷，並將上開房屋
    返還原告，惟被告均未置理，依民法第470條第1項、行政院
    所頒事務管理規則第249條規定，借用人丁○○、己○○退
    休後、汪鴻基死亡後，與原告就系爭房屋之使用借貸關係應
    已消滅，所借用之房屋應予返還，爰依借用契約第2條、民
    法第470條第1項前段規定，請求被告丁○○、己○○遷讓系
    爭房屋；另依民法第767條物上返還請求權規定，請求被告
    乙○○○遷讓系爭房屋。又被告3人於借用人退休、死亡後
    ，仍無權占有系爭房屋，而借用人丁○○、己○○、汪鴻基
    因職務關係獲配系爭宿舍居住，有權居住期間每月依其薪級
    分別應給付宿舍使用費依序為10薪級1,254元、11薪級1,229
    元、10薪級1,254元，則被告丁○○、己○○、乙○○○於
    無權占有系爭房屋期間即分別獲有相當於上開金額之不當利
    得，其算至96年4月30日之5年內依序為75,240元、73,740元
    、75,240元，爰依民法第179條請求被告3人分別給付，並請
    求自96年5月1日起至遷讓系爭房屋日之止，依序分別按月給
    付1,254元、1,229元、1,254元。
  (二)對被告抗辯之陳述：
    1.系爭借用契約第2條前段對於借用期間約定以借用人任職
      貸與機關期間為限，即以借用人任職期間為限，不再任職
      者，無論其原因為何，借用期間均為屆滿，借用契約即已
      消滅。至該第2條後段之約定乃屬搬遷期限之約定，與借
      用期間無涉。而退休應屬離職之概念，退休人員應於退休
      3個月內遷出；若被告否認退休屬離職，則系爭契約對於
      退休者之搬遷期限未約定，應解為退休時即應搬遷。又因
      任職關係獲准配住宿舍，其性質為使用借貸，其目的在於
      使任職者得以安心盡其職責，是倘借用人喪失原任職關係
      後，即屬使用完畢，使用借貸關係因而消滅，配住機關自
      得請求返還。另行政院為有效處理中央各機關學校國有眷
      舍房地問題，頒有「中央各機關學校國有眷舍房地處理辦
      法」（業經行政院於92年12月8日院授人住字第092031054
      10號令廢止，另訂定「中央各機關學校國有眷舍房地處理
      要點」），此即系爭契約第5條約定之緣由，該約定應以
      盱衡國家財政為前提，是否比照上開處理辦法辦理，應由
      宿舍貸與機關視情況而定，亦即第5條之真意應為：「『
      貸與機關對於』辦公廳範圍內之公用宿舍之借用人退休或
      在職死亡之遺眷，得比照中央各機關國有眷舍房地處理辦
      法有關…」，而非宿舍借用人或其遺眷得要求比照「中央
      各機關學校國有眷舍房地處理辦法」有關規定輔助購建住
      宅或另行改宿舍經取得新住宅或宿舍後，原借用契約始終
      止。
    2.另依行政院頒布之「事務管理規則」第249條第3、4項、
      嗣後所頒之「修正『事務管理手冊』宿舍管理部分」第10
      條、「交通事業機構人員用人費待遇支給辦法」第5條、
      「台灣省政府所屬交通事業機構用人費率薪給管理要點」
      第12條、「交通部所屬用人費率事業機構薪給管理要點」
      第12條等相關宿舍規定可知，行政院所屬各機關學校之宿
      舍，借用人喪失原任職關係後，無論為調職、離職、停職
      、留職停薪或退休，均須返還宿舍，不能由借用人永久借
      用，則系爭宿舍自無由被告等繼續使用至死亡、原告輔助
      渠等購建房屋或改配宿舍之理。系爭房屋並未辦理騰空標
      售，被告亦未於行政院核定之日起6個月自行遷出，已無
      從依「中央各機關學校國有眷舍房地處理辦法」第7條輔
      助購建住宅，而該處理辦法並未有另行改配宿舍之規定，
      且已於92年12月8日廢止，亦無從比照該辦法辦理。
    3.又依行政院台（74）人政肆字第14927號函釋示：於「事
      務管理規則」修正（72年4月29日修正）前退休，而現仍
      續住修正前規則所定「眷屬宿舍」之退休人員，准予續住
      至宿舍處理時為止，係本於照護退休公務人員生活之德意
      ，所為之權宜措施，非賦與退休人員永久居住宿舍之權利
      。因修正後之「事務管理規則」第249條第2項規定係公務
      人員借用宿舍者，於事務管理規則修正後，本應依規定辦
      理，惟行政院顧及事務管理規則修正前居住宿舍之退休人
      員生活，乃釋示「准予續住至宿舍處理時為止」，該釋示
      乃賦與權責機關處理權限，非賦與退休人員永久住宿舍之
      權利，宿舍貸與機關自有權決定宿舍是否准予續住，宿舍
      貸與機關所為催請返還宿舍之行為即係處理行為，受貸與
      機關催請返還宿舍之退休人員，即負有返還宿舍之義務。
　(三)聲明：(1)被告丁○○應自台中縣梧棲鎮○○路築港巷9弄2號
    1樓房屋遷出，並將該房屋返還原告；並應給付原告75,240
    元，及自起訴狀繕本送達翌日起至清償日止，按年息5%計算
    之利息，及自96年5月1日起至遷讓返還上開房屋之日止，按
    月給付原告新台幣1,254元。(2)被告己○○應自門牌號碼台
    中縣梧棲鎮○○路築港巷9弄10-2號2樓房屋遷出，並將該房
    屋返還原告；並應給付原告73,740元，及自起訴狀繕本送達
    翌日起至清償日止，按年息5%計算之利息，及自96年5月1日
    起至遷讓返還上開房屋之日止，按月給付原告新台幣1,229
    元。(3)被告乙○○○應自門牌號碼台中縣梧棲鎮○○路築港
    巷9 弄2-2號2樓房屋遷出，並將該房屋返還原告；並應給付
    原告75,24 0元，及自起訴狀繕本送達翌日起至清償日止，
    按年息5%計算之利息，及自96年5月1日起至遷讓返還上開房
    屋之日止，按月給付原告新台幣1,254元。(4)願供擔保，請
    准宣告假執行。
二、被告丁○○、己○○、乙○○○則以：
  (一)系爭借用契約第5條係原告對退休者所設特殊條件，依民法
    第99條，原告未履行系爭契約第5條特殊條件，停止條件之
    法律行為並未成就，該特殊條件仍繼續存在，且兩造從未就
    系爭借用契約修訂，其屬不定期限契約。又依第2、4、6條
    約定，除因調職、離職（依當時人事室解釋為辭職、資遣，
    不包括退休人員）、撤職、免職或獲得輔助購建住宅或另行
    改配宿舍等應限期遷出外，應依「台灣省各機關學校公用宿
    舍房地管理辦法」之相關規定履行。本件借用人雖已退休或
    在職死亡，仍得依法借用宿舍，無民法第470條「使用完畢
    」之適用，且兩造既於系爭契約第5條約定被告於退休時，
    關於宿舍之遷讓兩造之權利義務之依據，自非未約定而應適
    用民法第470條之規定。另依我國法律規定，「退休」必須
    具備法定條件（如退休年齡、服務年資等），與離職不需具
    一定法定條件者不同，而公務人員退休撫卹基金管理條例第
    4、9條亦均將「離職」、「退休」分列二種不同之基金支付
    事由，可見退休與離職不同。而系爭契約第2條係規定借用
    人「離職時」，未規定退休人員應於退休後或死亡後搬離，
    且系爭借用契約第5條對借用人退休時借用房屋如何處理有
    明文，依此兩造即已約定被告借用之宿舍於被告退休後，其
    契約終止條件為：被告依照中央各機關國有眷舍房地處理辦
    法建構或改配新宿舍『經取得』新住宅或宿舍，則需借用人
    取得新住宅或宿舍時，始有返還借用物之義務，且兩造間無
    民法第472條各款情形，原告不得片面終止借用契約。
  (二)被告向原告借用宿舍目的為使用，迄今仍使用系爭房屋，而
    系爭借用契約第5條約定借用期限係「比照中央機關國有眷
    舍處理辦法輔建住宅或另行改配宿舍時」，且是否比照之決
    定權在借用人，否認該第5條得比照之相關規定已廢止。又
    因當時公務員待遇太少，政府為安定公務員生活，留用人才
    ，在無法提高公務員待遇下，乃准其退休後有權繼續使用借
    用宿舍，且系爭借用契約第2條但書所列舉應限期搬遷者既
    未包括退休人員，被告自得繼續借用。又兩造間既非租用關
    係，原告自不得向被告索取相當租金之使用費，況原告迄96
    年3月14日始函知被告應搬遷及收取租金，縱得收取，亦應
    自該函通知日起算。另行政院65年8月9日台65人政肆字第15
    657號令修正之「中央各機關國有眷舍房地處理辦法」亦無
    提到應付任何租金，該辦法係66年12月1日行政院以（66）
    人政肆字第06696號函規定省市鄉鎮比照辦理。又被告均係
    依公務人員任用法任用、依公務人員退休法退休之人員，依
    大法官會議釋字第557號解釋，屬行政院台47人字第6719號
    令、台74人政肆字第14927號函之適用對象，可以借用宿舍
    至宿舍處理時為止。況原告所指「中央機關學校國有眷舍房
    地處理要點」第7、8、9點均以「眷舍房地騰空標售」為前
    提，且須給付補助費，而被告3人均未取得補助款，自無該
    要點之適用。另雖不爭執原告主張相當租金損害之計算金額
    ，惟該部分係針對現職人員收取，不包括已退休人員，原告
    自不得主張使用宿舍之相當租金損害。
  (三)聲明：(1)原告之訴駁回；(2)另被告己○○部分願供擔保請准
    宣告免為假執行。
三、本件兩造不爭執事項：
　(一)坐落台中縣梧棲鎮○○段510地號土地及其上門號碼台中縣
    梧棲鎮○○路築港巷9弄2號1樓、2-2號2樓，及坐落同段498
    、502-4、510地號土地及其上門牌號碼台中縣梧棲鎮○○路
    築港巷9弄10-2號2樓之建物均為中華民國所有，管理人為原
    告。
  (二)被告丁○○、乙○○○之夫汪鴻基、己○○原任職原告機關
    ，分別於69年6月29日、6月29日、12月24日向原告借用坐落
    台中縣梧棲鎮○○路築港巷9弄2號1樓、2-2號2樓、10-2號2
    樓房地之公用宿舍，並均訂有公用宿舍房地借用契約及經本
    院公證處公證。
  (三)被告丁○○、己○○分別於91年1月1日、77年3月1日退休，
    而被告乙○○○之夫汪鴻基於79年2月8日在職期間死亡。現
    上開2號1樓、2-2號2樓、10-2號2樓公用宿舍占有使用人分
    別為被告丁○○、乙○○○、己○○，且系爭建物均無增建
    。
  (四)若依交通處台中港務局扣收宿舍使用費標準表，以被告丁○○、乙○○○之夫汪鴻基、蔡彰分任職時之薪級計算借用宿
    舍使用費，分別為按月應給付1,254元、1,254元、1,229元
    。
四、法院之判斷：
    原告主張系爭房地之借用人丁○○、己○○退休、汪鴻基死
    亡後，與原告就系爭房屋之使用借貸關係已消滅，而請求被
    告3人遷讓系爭房地及給付相當於租金之不當得利等情，為
    被告所否認，並以前揭詞置辯。是本院應審究者厥為：(一)系
    爭借用契約是否分別於被告丁○○、乙○○○之夫汪鴻基、
    己○○退休或死亡時即已終止？原告得否請求被告3人遷出
    上開公用宿舍？(二)原告得否依民法第179條規定，請求被告
    給付相當於租金之損害金？其得請求之金額為若干？經查：
  (一)系爭借用契約是否分別於被告丁○○、乙○○○之夫汪鴻基
    、己○○退休或死亡時即已終止？原告得否請求被告3人遷
    出上開公用宿舍？
    1.按「借用人應於契約所定期限屆滿時，返還借用物；未定
      期限者，應於依借貸之目的使用完畢時返還之。但經過相
      當時期，可推定借用人已使用完畢者，貸與人亦得為返還
      之請求」、「所有人對於無權占有或侵奪其所有，得請求
      返還之。對於妨害其所有權者，得請求除去之」，民法第
      470條第1項、第767條前段分別定有明文。次按因任職關
      係獲准配住系爭房屋，固屬使用借貸之性質，然其既經離
      職，依借貸之目的，當然應視為使用業已完畢，按諸民法
      第470條之規定，被上訴人自得據以請求交還系爭房屋，
      最高法院44年度台上字第802號判例可資參照；又公務員
      因任職關係配住宿舍，於任職中死亡時，既喪失其與所屬
      機關之任職關係，依借貸目的應認已使用完，使用借貸契
      約因而消滅，此與一般使用借貸契約，借用人死亡時，貸
      與人僅得終止契約之情形尚有不同，最高法院91年度台上
      字第1926號判例亦可參照。另按行政機關、公立學校或公
      營事業機構，為安定現職人員生活，提供宿舍予其所屬人
      員任職期間居住，本屬其依組織法規管理財物之權限內行
      為；至因退休、調職等原因離職之人員，原應隨即歸還其
      所使用之宿舍，惟為兼顧此等人員生活，非不得於必要時
      酌情准其暫時續住以為為權宜措施。行政院基於全國最高
      行政機關之職責，盱衡國家有限資源之分配，依公教人員
      、公營事業機構服務人員任用法規、俸給結構之不同，自
      得發布相關規定為必要合理之規範，以供遵循，司法院大
      法官會議第557號解釋可資參照。
    2.又有關退休人員續住宿舍問題，行政院於46年訂定發布之
      「事務管理規則」，並無退休人員得續住宿舍之規定，嗣
      為照顧退休人員生活，行政院於49年12月1日以台49人字
      第6719號令規定，各機關退休人員，對於配住公家宿舍准
      予暫時續住，俟有關辦法公布後，再行處理；嗣「事務管
      理規則」於72年4月29日修正，修正後該規則將宿舍之種
      類分為「首長宿舍」、「單身宿舍」、「職務宿舍」三種
      （已無眷屬宿舍），並於第249條第2項規定「宿舍借用期
      間，以借用人任職各該機關期間為限。借用人調職、離職
      及退休時，應在3個月內遷出；受撤職、免職處分時，應
      在1個月內遷出」，為顧及49年已准許退休人員暫住宿舍
      ，行政院復於74年5月18日以台74人政肆字第14927號函規
      定：於72年4月29日「事務管理規則」修正前退休，而現
      仍續住修正前規則所定「眷屬宿舍」之退休人員，暨於「
      事務管理規則」修正前配住「眷屬宿舍而於規則修正後退
      休之人員，均准予續住至宿舍處理時為止；前開各該函令
      ，均係行政院所發布，轄屬下級機關自應一體遵循，並有
      行政院49年12月1日以台49人字第671 9號令、行政院74年
      5月18日以台74人政肆字第14927號函解釋意旨可憑，惟該
      「事務管理規則」已廢止，自無援用可能。另行政院65年
      8月9日台65人政肆字第15657號令修正之「中央各機關學
      核國有眷舍房地處理辦法」業經行政院於92年12月8日院
      授人住字第09203105410號令予以廢止，該已廢止之行政
      法規即無從再加以援用，先予敘明。
    3.本件系爭借用契約之借用人丁○○、己○○、汪鴻基因任
      職關係獲配住系爭房舍，惟丁○○、己○○分別於91年1
      月1日、77年3月1日退休，汪鴻基於79年2月8日在職期間
      死亡，為兩造所不爭執，並有原告提出之被告丁○○之公
      務退休事實表、被告己○○之銓敘部77年3月3日77中港人
      字第2096號函及公務人員一次退休金證書、汪鴻基之死亡
      診斷書及被告乙○○○之公務人員遺族聲請撫卹事實表附
      卷可稽。揆諸上開說明，丁○○、己○○、汪鴻基既於上
      開期日退休、在職時死亡，其借貸目的，當然視為已使用
      完畢，其與原告間之使用借貸關係亦於退休、死亡時不待
      終止即當然消滅，被告丁○○、己○○及汪鴻基之配偶乙○○○即無繼續占有使用系爭房屋之權限，並負有將系爭
      房屋騰空遷讓返還原告之義務，則原告依民法第470條第1
      項請求被告丁○○、己○○，依民法第767條規定請求被
      告乙○○○分別將系爭房屋騰空遷讓返還原告，即屬有據
      。
    4.雖被告3人辯稱：依系爭借用契約第5條規定，得比照中央
      各機關國有眷舍房地處理辦法云云，惟查該辦法業已於92
      年12月8日廢止，自不得再予援用，已如前述，況依該辦
      法所示，雖被告3人當時或為合法現住人，准予續住至宿
      舍處理時，惟其並非賦予借用人永久居住之權利，僅於辦
      理標售時，或給予補助費，或輔購住宅資格、或另配宿舍
      ，乃本於政府照顧退休人員生活之美意所為權宜措施，其
      顯非賦予退休人員永久居住宿舍之權利。機關於使用借貸
      關係消滅後，是否向退休人員行使返還權利，本於私法自
      法原則，非他人所得干涉，是大法官會議釋字第557號前
      段「至因退休、調職等原因離職之人員，原應隨即歸還其
      所使用之宿舍，惟為兼顧此等人員生活，非不得於必要時
      酌情准其暫時續住以為為權宜措施」，僅在表達對行政機
      關行使權利之意願及行使時機加以尊重而已，亦即認為行
      政機關縱因權宜考量暫緩向退休公務員行使返還權利，亦
      屬行政裁量，非謂機關與退休人員、遺眷間另有使用借貸
      關係存在，或賦予退休人員、遺眷續住之權利。又行政院
      發布之「中央各機關學核國有眷舍房地處理要點」第3點
      雖規定合法現住人之認定標準，惟此乃賦予權責機關處理
      權限，非賦予退休人員永久居住宿舍之權利，宿舍貸與機
      關自有權決定是否准予續住權限，故不論現住人是否符合
      該處理要點之規定，宿舍貸與機關仍得本於機關宿舍管理
      需要，自行裁量是否准予現住人續住權利，行政院針對宿
      舍管理所發布之各項行政函示，性質上屬機關之規章，要
      與宿舍貸與機關及借用人間使用借貸契約無關。況系爭借
      用契約所約定得比照之上開處理辦法現已廢止，且未約定
      得比照上開另一處理要點，原告自無受其拘束之可能，是
      被告此部分抗辯，自無足採。
    5.原告與借用人丁○○、己○○、汪鴻基之公用宿舍房地借
      用契約既未訂有期限，於借用人退休、死亡時，與原告間
      之使用借貸關係即消滅，斯時即應將借用之宿舍返還原告
      ，若未返還即屬無權占有，原告無需另為終止使用借貸契
      約之意思表示，已如前述，是原告雖於借用人退休、死亡
      時未即時請求其遷讓返還系爭房屋，乃本於照顧退休人員
      、公務員遺眷之美意，非謂其等即取得永久居住系爭宿舍
      權利，則原告依民法第470條第1項、第767條之規定，分
      別訴請被告丁○○、己○○、乙○○○3人自其占用之房
      屋遷出，並將該房屋返還原告，為有理由，應予准許。
  (二)原告得否依民法第179條規定請求被告給付相當於租金之損
    害金？其得請求之金額為若干？
    1.按依不當得利之法則請求返還不當得利，以無法律上之原
      因而受利益，致他人受受有損害為其要件，故其得請求返
      還之範圍，應以對方所受之利益為度，非以請求人所受損
      害若干為準，又無權占有他人土地，可能獲得相當於租金
      之利益為社會通常之觀念，最高法院61年台上字第1695號
      判例可資參照；又無權使用他人土地者，其所受利益，為
      使用本身，而「相當於租金」係原受利益依其性質不能返
      還時應償還之價額。再按租金之請求權因5年間不行使而
      消滅，為民法第126條所明定，至於其他無租賃契約關係
      之賠償，名稱雖與租金異，然實質上仍為使用土地之代價
      ，債權人應同樣按時收取，不因其契約終止或未成立而謂
      其時效之計算應有不同，最高法院49年台上字第1730號判
      例亦可參照。
    2.本件被告3人無權占有他人房地已如前述，其獲有相當於
      租金之不當得利，並致原告受有損害，堪可認定，原告自
      得請求被告給付相當於租金之不當得利。而系爭房屋於原
      借用人丁○○、己○○、汪鴻基借用時，依交通處台中港
      務局扣收宿舍使用費標準表，以其等任職時之薪級計算借
      用宿舍使用費，分別為按月應給付10薪級1,254元、11 薪
      級1,229元、10薪級1,254元，為兩造所不爭執，是本院認
      原告依此請求計算被告使用系爭房地之利益，尚屬合理；
      而原告請求相當於租金之不當得利，依上開說明，應適用
      5年短期消滅時效之規定。又本件原告係於96年5月14日對
      被告丁○○、己○○、乙○○○起訴，有原告起訴狀上之
      收文章附卷可稽，則原告得請求5年內相當租金之損害賠
      償期間應自91年5月15日起至96年5月14日止，依序分別為
      75,240元（即1,25460＝75,240）、73,740元（即1,229
      60＝73,740）、75,240元（即1,25460＝75,240）。
    3.綜上所述，原告依民法第179條不當得利之規定，請求被
      告丁○○給付75,240元及自起訴狀繕本送達翌日即96年6
      月8日起至清償日止，按年息5%計算之利息，暨自96年5月
      15日起至遷讓返還上開房屋之日止，按月給付1,254元；
      被告己○○給付73,740元及自起訴狀繕本送達翌日即96年
      6月6日起至清償日止，按年息5%計算之利息，暨自96年5
      月15日起至遷讓返還上開房屋之日止，按月給付1,229元
      ；被告乙○○○給付75,240元及自起訴狀繕本送達翌日即
      96年6月7日起至清償日止，按年息5%計算之利息，暨自96
      年5月15日起至遷讓返還上開房屋之日止，按月給付1,254
      元，為有理由，應予准許；逾此部分之請求為無理由，應
      予駁回。
五、本件原告及被告己○○均陳明願供擔保聲請宣告假執行、免
    假執行，就原告勝訴部分經核無不合，爰分別酌定相當擔保
    金額准許之；又本院既准原告就被告丁○○、乙○○○供擔
    保宣告假執行，為衡平起見，並依民事訴訟法第392條第2項
    規定，依職權宣告被告丁○○、汪林春得預供擔保而免為假
    執行。至原告敗訴部分，其假執行之聲請，因訴之駁回而失
    所附麗，應予駁回。
六、本件事證已臻明確，兩造其餘之攻擊方法及舉證，於判決之
    基礎及結果均不生影響，無予一一論列之必要，併此敘明。
七、訴訟費用負擔及假執行宣告之依據：民事訴訟法第79條、第
    85條第1項、第389條第1項第5款、第390條第2項、第392條
    ，判決如主文。
中　　華　　民　　國　　96　　年　　11　　月　　30　　日
                  民事第一庭    法　官　卓進仕
以上正本係照原本作成。
如對本判決上訴，須於判決送達後20日內向本院提出上訴狀（須
附繕本）。
中　　華　　民　　國　　96　　年　　11　　月　　30　　日
                                書記官
